臺灣新竹地方法院行政訴訟判決　
110年度交字第239號
原      告  高子斌
被      告  交通部公路總局新竹區監理所


代  表  人  吳季娟
上列當事人間交通裁決事件，原告不服被告民國110年9月22日竹
監新四字第51-ZFB224662號裁決，提起行政訴訟，本院判決如下
：
    主  文
原告之訴駁回。
訴訟費用新臺幣參佰元由原告負擔。
    事實及理由
一、程序事項：
    本件因屬不服被告所為道路交通管理處罰條例（下稱道交條
    例）第8條之裁決而提起撤銷訴訟，依行政訴訟法第237條之
     7規定，不經言詞辯論，逕行裁判，合先敘明。
二、事實概要：
    原告於民國110年7月21日10時50分許，駕駛車牌號碼0000-0
    0號自用小客車（下稱系爭車輛），行經國道3號高速公路北
    向64.8公里處，經舉發員警以雷射測速儀照相器測得時速95
    公里（該路段最高速限為110公里/時），於同向3車道路段
    行駛於內側車道上，遭內政部警政署國道公路警察局第六公
    路警察大隊（下稱舉發機關）龍潭分隊員警認原告有「行駛
    高速公路未依規定行駛車道者-小型車未以規定之最高速度
    行駛」之違規事實，而填製國道警交字第ZFB224662號舉發
    違反道路交通管理事件通知單（下稱舉發通知單）逕行舉發
    。原告不服、提出申訴，經舉發機關函覆違規屬實，被告遂
    依道交條例第33條第1項第3款、第63條第1項第1款（原裁決
    書漏載「第1款」）等規定，以竹監新四字第51-ZFB224662
    號違反道路交通管理事件裁決書裁處原告罰鍰新臺幣（下同
    ）3,000元併記違規點數1點（下稱原處分）。原告不服，提
    起本件行政訴訟。
三、本件原告主張：
    原告於民國110年07月21日10時50分駕驶車號0000-00自小客
    車，行駛於國道3號北向64.8公里處時，因為未依規定以最
    高速度行駛內車道被警查獲，致遭裁決應處新臺幣參仟元罰
    鍰…。原告當日行駛此處一直以最高速限行駛於內車道，當
    時從遠處見公路警察高舉雙手站在路肩，以為前方有事故示
    警減速，當時本能反應踩了一下煞車，接近警車時才發現警
    察雙手舉高是拿著測速槍在測速，而非前方有事故發生，之
    後就被依未以最高速限行駛於內車道予以告發。依ETC通行
    紀錄原告駕駛車輛行經龍潭(68Km)至大溪(62Km)通行距離為
    5.5km，通行時間2分51秒…。經計算平均車速為115km∕hr，
    期間都有依法以最高速行駛內車道，警察舉發違規不應該站
    在路肩影響用路人駕駛，被告所為的裁決有失公允，並聲明
    ：原處分撤銷。
四、被告則答辯以：
    本案經舉發機關於110年11月17日以國道警六交字第1106704
    854號函復：「二、查本大隊執勤員警於110年7月21日10時5
    0分許，在國道3號公路北向64.8公里路段，發現旨揭車輛於
    路況正常下，未依最高速限行駛於內側車道(該路段一般車
    輛最高速限110公里），遂以雷射測速照相系統照相採證(當
    時行速95/小時，測距68.5公尺)，經按採證照片比對車型、
    車號(PEUGEOT、藍色、轎式自小客車)爰依法舉發，並無不
    當。三、有關原告於起訴狀提出之陳述，說明如下：(一)按
    高速公路及快速公路交通管制規則第8條第1項第3款規定，
    小型車於不堵塞行車之狀況下，得以該路段容許之最高速限
    行駛於內側車道。換言之，小型車於不堵塞行車之狀況下，
    「未以最高速限行駛於內側車道」即屬違規行為，惟本大隊
    考量一般民眾所駕駛之車輛並未每年定期經由經濟部標準檢
    驗局檢驗合格在案，故車輛儀表板上所顯示之速度與經濟部
    標準檢驗局檢驗合格之雷射測速照相系統所測得之速度可能
    有所誤差，本大隊為免爭議，爰參考違反道路交通管理事件
    統一裁罰基準及處理細則第12條第1項第11款之立法目的，
    給予違規車輛10公里之寬限值，故在最高速限110公里路段
    ，僅針對時速低於100公里之車輛才會逕行舉發「未依規定
    行駛車道」違規，合先敘明。(二)次查本案當時所使用之雷
    射測速照相系統，業由經濟部標準檢驗局檢驗合格在案(器
    號：TC003231、檢定合格單號碼：J0GB0000000，有效期限
    ：110年12月31日止)，並於有效期限內使用，又該測速器係
    針對單一車輛進行鎖定測速，測速槍上有一瞄準鏡，測速時
    係以瞄準鏡之雷射光點，對準單一受測車輛進行測速，如有
    超出設定之速限即立刻鎖定(不論該車行駛何車道，以測速
    槍瞄準所測之車，即可測得車速），測得之速度及測距值，
    立即顯示於面板上，不受其他車輛干擾。(三)另經檢視雷射
    測速照相系統採證照片及輔以攝影機錄影採證資料，前述路
    段當時車流尚正常，並未發現有阻礙加速情事，爰該車未能
    以最高速限行駛及未超車時持續占用內側車道，核本案違規
    屬實。(四)又本件舉發違規地點即國道3號公路北向64.8公
    里處，高速公路主管機關於核定公告該路段最內側車道應以
    最高速限每小時110公里行駛，應已考量該路段之地形及路
    況，及每輛行駛經過該路段之最內側車道之車輛應能達到上
    揭速限之要求，原告如認為其所有系爭車輛無法達到每小時
    110公里之速限標準要求，即不應行駛於該路段之最內側車
    道，只要系爭車輛行駛進入該路段之內側車道，即應以最高
    速限每小時110 公里行駛，不得以「當時看到警察高舉雙手
    站在路肩」等事由，作為不遵守速限及免責之依據。故原告
    上開所辯，不僅與當日實際情況不同(執勤員警取締慢速車
    占用內側車道係使用雷射測速照相拍攝，執勤員警之雙手不
    需要高舉)，亦屬卸責之詞，不足採信。又原告係持有合法
    駕駛執照之人，其未遵守高速公路上車道速限之要求，縱認
    非故意，亦有應注意，能注意，而未注意之過失責任。(五)
    綜上所述，本大隊執勤員警認定原告有「行駛高速公路未依
    規定行駛車道者－慢速小型車違規行駛內側車道」之違規，
    並無違誤」等語，而高速公路主管機關於核定公告該路段最
    內側車道應以最高速限每小時110公里行駛，已考量該路段
    之地形及路況，及每輛行駛經過該路段之最內側車道之車輛
    應能達到上揭速限之要求，且經勘驗本件採證影像及照片，
    案發當時原告駕駛系爭車輛行駛於內側車道，並非行駛內側
    車道超車，斯時該路段當時車流正常，該車道前方亦無堵塞
    行車之情形，故在該情況下，原告如要駕駛小型車行駛內側
    車道，應以該路段容許之最高限速110公里行駛，始符合於
    前開管制規則之規定，然斯時系爭車輛經測得以時速95公里
    行駛，顯已違反高速公路及快速公路交通管制規則第8條第1
    項第3 款及道交條例第33條第1項第3款規定甚明。本件既經
    查證違規屬實，原處分應屬適法，本件原告之訴為無理由，
    請依法駁回原告之訴。
五、本院之判斷：
（一）按汽車行駛高速公路及快速公路，其車道之使用，除因交
      通事故及道路施工依臨時或可移動標誌指示或交通勤務警
      察指揮外，應依設置之交通標誌、標線或號誌之規定，無
      設置者，在高速公路最高速限每小時90公里以上之路段，
      行駛速率低於每小時80公里之較慢速小型車，或在快速公
      路最高速限每小時80公里以上之路段，行駛速率低於每小
      時70公里之較慢速小型車，應行駛於外側車道，並得暫時
      利用緊臨外側車道之車道超越前車（第1款）。內側車道
      為超車道，但小型車於不堵塞行車之狀況下，得以該路段
      容許之最高速限行駛於內側車道（第3款）。此分別為高
      速公路及快速公路交通管制規則第8條第1項第1款、第3款
      所定。次按，汽車行駛於高速公路、快速公路或設站管制
      之道路，不遵使用限制、禁止、行車管制及管理事項之管
      制規則而未依規定行駛車道者，處汽車駕駛人新臺幣3,00
      0元以上6,000元以下罰鍰，並記違規點數1點，道交條例
      第33條第1項第3款、第63條第1項第1款復有明文。
（二）再按違反道路交通管理事件統一裁罰基準及處理細則第1
      條規定：「本細則依道路交通管理處罰條例第92條第4項
      規定訂定之」、第2條第1項、第2項規定：「處理違反道
      路交通管理事件之程序及統一裁罰基準依本細則之規定辦
      理。前項統一裁罰基準，如附件違反道路交通管理事件統
      一裁罰基準表」，核上開統一裁罰基準及處理細則之規定
      ，乃係基於母法之授權而為訂定，且其內容並未牴觸母法
      ，並已參考「車輛大小」、「違規次數」、「違規程度」
      、「違規地點」、「所生影響」、「違反情節」等要素擇
      一或兼採而為分級處罰，被告據以適用，於法並無不合。
（三）經查，前揭事實概要欄所述之事實，有舉發機關110年9月
      7日國道警六交字第1106703666號函、110年11月17日國道
      警六交字第1106704854號函、雷射測速儀器之檢定合格證
      書、交通違規案件陳述單、採證照片、舉發通知單、原處
      分書、駕駛人基本資料、汽車車籍查詢附卷可稽（見本院
      卷第57-105頁），並為兩造所不爭執，堪認原告客觀上於
      前揭時、地駕駛系爭車輛，以低於最高時速110公里之車
      速95公里，行駛於高速公路內側車道之違規事實甚明。是
      被告依憑舉發機關之前揭函文說明及本件舉發時所使用之
      雷射測速儀器之檢定合格證書（見本院卷第79頁），是本
      件原告駕駛系爭車輛確有違反道交條例第33條第1項第3款
      所規定之「未依規定行駛車道」即小型車以低於該路段容
      許之最高速限行駛內側車道（經雷射測速儀器測定行速時
      速95公里）之違規事實，堪予採認。
（四）觀諸本件超速違規之測速採證相片（見本院卷第75頁）顯
      示「時間：2020/07/21  10：50：05、地點:國3公路64.8
      公里北向、限速:110公里/小時、速度：95公里/小時、儀
      器序號：TC003231號，受測車輛即為系爭車輛（車牌號碼
      0000-00）」，又本件舉發超速違規之雷達測速儀（廠牌
      為LTI、型號為TruCAM、檢定合格單號碼為J0GB0000000）
      業於109年12月14日檢定合格，有效期限至110年12月31日
      止，上開資料與測速採證相片所示：「合格：J0GB000000
      0」互核相符，有經濟部標準檢驗局委託財團法人工業技
      術研究院核發雷達測速儀檢定合格證書（見本院卷第73頁
      ）在卷可按。而雷達測速儀器已列為法定度量衡器之測速
      設備裝置，衡諸度量衡法第5 條、度量衡器檢定檢查辦法
      第3 條第1 項第6 款及第17條第1 項之規定，與大眾有關
      之公務檢測儀器，既經由國家專責機關檢定合格後加以使
      用，自能昭得公信，是於本件舉發違規時（即110年7月21
      日），舉發機關所用之雷達測速儀尚在檢定合格有效期限
      內，其準確性及正確性應值信賴，故於上開時、地為此雷
      達測速儀器測得系爭車輛之行車速度為95公里/小時之證
      據資料，當可認定。
（五）至原告主張當時從遠處見公路警察高舉雙手站在路肩，以
      為前方有事故示警減速，當時本能反應踩了一下煞車云云
      ，惟查，員警將車停放於路肩執行測速照相，為目前警方
      執行勤務之常態，原告為駕車上路之駕駛人，就此情形自
      難諉為不知；另本件舉發時間乃日間時段，能見度佳，原
      告車輛前方未見有何路況壅塞或阻礙視線之情事，且員警
      係將車輛停放於路肩進行測速，未進行攔檢稽查之行為，
      並無指揮或阻礙車道正常通行之情形，顯見原告辯稱其見
      警車停放前方誤以為有事故，因而煞車減慢速度云云，應
      無可採。況依採證照片可知，本件舉發當時系爭路段順暢
      ，原告與同車道即內側車道上之前方車輛尚維持一大段距
      離，其側邊之第二車道亦無壅塞，且原告均續行於系爭路
      段之內側車道上，原告確於高速公路系爭路段並無壅塞之
      情況下，於知悉且能以該路段容許之最高速限即時速110
      公里駕駛小型車行駛於高速公路之內側車道，卻非以最高
      速限行駛，且客觀上顯已足以影響他車利用內側車道作為
      超車使用、進而影響保持高速公路內側車道之交通安全及
      順暢。原告既行駛於高速公路之內側車道，自應知悉除超
      車使用外，依法須以最高速限行駛於內側車道，且經審視
      上開採證照片，原告所駕駛系爭車輛在內側車道違規當時
      ，無超越前車之情事下，原告即應變換至非內側車道，以
      免阻礙他車得以最高速限行駛於內側車道或使用內側車道
      超車，自屬具有「小型車未以規定之最高速度行駛內側車
      道」之違規行為至明，原告竟仍僅以每小時95公里而行駛
      於內側車道，顯然亦具有過失，自難解免其應受裁罰之責
      。是原告前揭主張並無足採。綜上，原告以時速95公里行
      駛內側車道，相距最高速限已有時速15公里之落差，違規
      情節自屬明確，被告依法裁罰，於法亦無違誤。
六、綜上所述，本件原告於上開時、地，駕駛系爭車輛，有「行
    駛高速公路未依規定行駛車道－小型車未以規定之最高速度
    行駛內側車道」之違規行為，洵屬明確。從而，被告依道交
    條例第33條第1項第3款、第63條第1項第1款及違反道路交通
    管理事件統一裁罰基準及處理細則之規定，裁處原告如原處
    分所示，於法並無違誤。原告猶執前詞指摘原處分不當，訴
    請撤銷原處分，尚乏依據，為無理由，應予駁回。
七、本件判決基礎已臻明確，兩造其餘攻防方法及訴訟資料經本
     院斟酌後，核與判決結果不生影響，爰不一一詳予論述，
    併此敘明。
八、本件第一審裁判費為300元，應由原告負擔，並確定第一審
    訴訟費用額如主文第2 項所示。
九、據上論結，本件原告之訴為無理由，依行政訴訟法第237條 
     之7、第98條第1項前段、第237條之8第1項、第237條之9、
      第104條、民事訴訟法第93條，判決如主文。
中　　華　　民　　國　　111 　年　　7 　　月　　25　　日
                  行政訴訟庭　法　官  李毓華　
上為正本係照原本作成。
如不服本判決，應於判決送達後20日內，向本院提出上訴狀並表
明上訴理由（原判決所違背之法令及其具體內容或依訴訟資料可
認為原判決有違背法令之具體事實），其未載明上訴理由者，應
於提出上訴後20日內向本院補提理由書（上訴狀及上訴理由書均
須按他造人數附繕本，如未按期補提上訴理由書，則逕予駁回上
訴），並應繳納上訴裁判費。
中　　華　　民　　國　　111 　年　　7 　　月　　25　　日
                              書記官  劉文倩